臺灣雲林地方法院刑事判決　　　　　　　 96年度訴字第436號
公　訴　人　臺灣雲林地方法院檢察署檢察官
被　　　告　甲○○
　　　　　　　　　　（現於臺灣雲林第二監獄執行中）
　　　　　　乙○○
上二人共同
指定辯護人　本院公設辯護人許俊雄
上列被告因違反槍砲彈藥刀械管制條例等案件，經檢察官提起公
訴（96年度偵字第476 、2417號），本院判決如下：
    主  文
甲○○共同未經許可，持有其他可發射子彈具有殺傷力之改造手
槍，處有期徒刑年，併科罰金新臺幣萬元，罰金如易服勞役
，以新臺幣壹仟元折算壹日。
乙○○共同未經許可，持有其他可發射子彈具有殺傷力之改造手
槍，累犯，處有期徒刑肆年陸月，併科罰金新臺幣陸萬元，罰金
如易服勞役，以新臺幣壹仟元折算壹日。
    事  實
一、乙○○前因違反商標法案件，經臺灣臺中地方法院以94年度
    中簡字第950 號判處有期徒刑6 月確定，甫於民國94年7 月
    28日易科罰金執行完畢。乙○○、甲○○與綽號「阿生」、
    「阿龍」等姓名年籍不詳之成年男子，共同基於恐嚇取財之
    犯意聯絡；又乙○○、「阿生」、「阿龍」為加深丙○○之
    恐懼，以達恐嚇取財之目的，明知槍砲彈藥刀械管制條例第
    4 條第1 項第1 款所列具有殺傷力之槍枝及同條項第2 款所
    列之具有殺傷力或破壞性之子彈，未經許可，均不得無故持
    有，而基於共同持有上開槍、彈之犯意聯絡，由「阿生」於
    94年9 月1 日23時許撥打電話給乙○○，通知其前往丙○○
    住處與攜帶槍彈之「阿龍」會合。乙○○即要求甲○○駕駛
    自小客車搭載其前往。同日23時54分許，甲○○與乙○○抵
    達位於丙○○住處對面之檳榔攤時，「阿龍」已手持內裝有
    槍彈之提袋在該處等候。「阿龍」見乙○○下車後，即將該
    裝有黑色短槍1 把及彈匣已填裝子彈2 顆之提袋交予乙○○
    ，並指示乙○○：「先給丙○○一個下馬威」等語。乙○○
    旋即返回甲○○之車上乘坐於副駕駛座，並指示甲○○將該
    車迴轉至丙○○住處門口。於甲○○迴車之際，乙○○乃自
    提袋內取出手槍，將子彈上膛，並搖下右前座車窗，此時甲○○目睹乙○○手持裝填子彈之手槍，明知上開槍、彈為違
    禁物，未經許可不得持有，仍與乙○○、「阿龍」、「阿生
    」基於共同持有槍、彈之犯意聯絡，將車迴轉至丙○○住處
    門口停妥，以利乙○○開槍射擊。乙○○隨即於車內對準丙○○之大門擊發兩槍，以此方式恫嚇丙○○ (現場遺留彈殼
    1 顆及彈頭2 顆，另1 顆彈殼則落於該車車內而未扣案）。
    槍擊後，乙○○將槍枝交予在該處附近等候之「阿龍」攜走
    ，3 人並原車各自離去。丙○○並因而心生恐懼，報警處理
    。其後，再由「阿生」於94年9 月2 日1 時40分許，自大陸
    撥打電話至丙○○住處，恫稱：「有無接到送去的禮物？要
    準備200 萬元，否則要對付丙○○及其家人」等語；「阿生
    」並接續於94年9 月7 日10時15分57秒、10時22分42秒、10
    時44分42秒、12時1 分36秒、13時2 分48秒、13時5 分38
    秒、13時11分、13時34分13秒、14時25分52秒、14時32分36
    秒、14時39分23秒等時間，撥打電話恐嚇丙○○家人，如不
    依指示匯款，即等著出人命等語。但因丙○○已報警處理，
    ，未依指示付款，致未恐嚇取財得手。嗣經臺灣雲林地方法
    院檢察署檢察官指揮雲林縣警察局西螺分局，於95年4 月4
    日持本院法官核發之搜索票，至甲○○上開住處搜索而查獲
    。
二、案經丙○○訴由雲林縣警察局西螺分局報告臺灣雲林地方法
    院檢察署檢察官偵查起訴。
    理  由
壹、程序部分（就證據能力之判斷）：
    按被告以外之人於審判外之陳述，雖不符刑事訴訟法第159
    條之1 至之4 等4 條之規定，而經當事人於審判程序同意作
    為證據，法院審酌該言詞陳述或書面陳述作成時之情況，認
    為適當者，亦得為證據，刑事訴訟法第159 條之5 第1 項定
    有明文。其立法意旨在於傳聞證據未經當事人之反對詰問予
    以核實，原則上先予排除。惟若當事人已放棄反對詰問權，
    於審判程序中表明同意該等傳聞證據可作為證據，基於尊重
    當事人對傳聞證據之處分權，及證據資料愈豐富，愈有助於
    真實發見之理念，且強化言詞辯論主義，使訴訟程序得以順
    暢進行，上開傳聞證據亦均具有證據能力。經查，被告甲○○、乙○○及指定辯護人對檢察官就本院所引用卷內其餘被
    告（包括同案被告甲○○、乙○○間之互為證人）以外之人
    即證人丙○○、丙○○之妻舅鐘哲進於審判外之陳述，以及
    警方就本案實施監聽之譯文內容，於審判程序均同意作為證
    據，且本院審酌前開證據資料作成時之情況，均無不法之情
    事，且與待證事實具有關聯性，認為適宜作為本案之證據，
    故均有證據能力。
貳、實體部分：
一、就事實認定部分：
    訊據被告甲○○、乙○○對於上開犯罪事實均坦承不諱，核
    與證人丙○○、鐘哲進、甲○○（就被告乙○○）、乙○○
    （就被告甲○○）等人於警詢、偵訊及本院審理時之證述相
    符，並有現場照片及監視器翻拍照片各5 張、通聯調閱查詢
    單、監聽譯文在卷可稽，復有擊發後之彈殼1 顆、彈頭2 顆
    扣案可佐。又本案之槍枝雖未經扣案，但參諸上開照片及遺
    留現場之彈殼、彈頭，該槍枝既可擊發如扣案彈頭、彈殼型
    式之子彈，並射穿丙○○住處之鐵捲門，並貫通其後之玻璃
    門，顯見該槍枝屬可發射子彈具有殺傷力之改造手槍無訛。
    再扣案之彈殼1 顆、彈頭2 顆，經送請內政部警政署刑事警
    察局鑑定，認該已擊發之子彈為口徑9mm 之制式子彈，有該
    局以94年10月7 日刑鑑字第0940136015號槍彈鑑定書1 件在
    卷可憑。本件被告之自白經核與事實相符，足堪採信。本案
    事證明確，被告犯行均堪認定。
二、就論罪科刑部分：
  (一)刑法於94年2 月2 日修正公布，並於被告行為後之95年7 月
    1 日施行。按行為後法律有變更者，適用行為時之法律，但
    行為後之法律有利於行為人者，適用最有利於行為人之法律
    ，現行刑法第2 條第1 項定有明文。此條係規範行為後法律
    變更所生新舊法律比較適用之準據法，是刑法第2 條第1 項
    本身雖經修正，但無比較新舊法適用之問題，應一律適用裁
    判時之現行刑法第2 條第1 項之規定，為「從舊從輕」之比
    較，最高法院95年第8 次刑事庭會議決議意旨可資參照。本
    案新舊法之比較適用，詳如附表所示。
  (二)核被告甲○○、乙○○所為，均係違反槍砲彈藥刀械管制條
    例第8 條第4 項之未經許可持有其他可發射子彈具有殺傷力
    之槍枝罪、同條例第12條第4 項之持有子彈罪，以及刑法第
    346 條第3 項、第1 項之恐嚇取財未遂罪。又被告甲○○、
    乙○○就上開犯罪，與「阿生」、「阿龍」之間有犯意聯絡
    及行為分擔，均為共同正犯。被告以一持有行為，觸犯槍砲
    彈藥刀械管制條例第8 條第4 項之未經許可持有其他可發射
    子彈具有殺傷力之槍枝罪，及同條例第12條第4 項持有子彈
    罪，為想像競合犯，應依刑法第55條前段規定，從一重之同
    條例第8 條第4 項未經許可持有其他可發射子彈具有殺傷力
    之槍枝罪處斷；又其等所犯未經許可持有其他可發射子彈具
    有殺傷力之槍枝罪與恐嚇取財未遂罪，2 罪間有方法目的之
    牽連關係，為牽連犯，應從一重之未經許可持有可發射子彈
    具有殺傷力之改造手槍罪處斷。另被告乙○○有如犯罪事實
    欄所述之前案科刑及執行紀錄，有臺灣高等法院被告前案紀
    錄表在卷可按，其受有期徒刑之執行完畢，5 年以內故意再
    犯有期徒刑以上之罪，為累犯，應依修正前刑法第47條之規
    定，加重其刑。至於被告甲○○部分，起訴檢察官雖謂亦為
    累犯，但因被告甲○○前所犯之商標法案件，於經臺灣臺中
    地方法院以94年度中簡字第950 號判處有期徒刑3 月後，嗣
    經與其所犯之恐嚇、贓物等罪，合併定應執行9 月，並接續
    執行，尚未執行完畢，有臺灣高等法院被告前案紀錄表在卷
    可按。被告本次犯罪之前，既未有徒刑執行完畢之紀錄，自
    不構成累犯，併此敘明。
  (三)爰審酌被告甲○○並非本案犯罪之主要角色，僅隨同被告乙○○行事；以及被告乙○○年輕氣盛，於本案扮演關鍵角色
    ，從其與共犯「阿生」之對話，口出「我剛才想一句絕的，
    說如果要等出人命要處理這樣就好」等狠話（見雲林縣警察
    局西螺分局警卷第34頁），並於擊發子彈時，係朝被害人住
    處鐵捲門之中間位置射擊，而非朝貼近地面之位置射擊，以
    免肇致被害人或其家屬可能傷亡之危險，顯見被告乙○○犯
    罪手段兇狠；並及被告2 人於犯後均坦承犯行之犯後態度，
    及所生之危害等一切情狀，分別量處如主文所示之刑，併諭
    知罰金如易服勞役之折算標準。
  (四)至於未扣案之改造手槍，因不能證明仍然存在；另扣案之彈
    殼1 顆及彈頭2 顆，因非屬違禁物，且非被告所有，爰均不
    為沒收之諭知。
據上論斷，應依刑事訴訟法第299 條第1 項前段，槍砲彈藥刀械
管制條例第8 條第4 項、第12條第4 項，刑法第11條前段、第
346 條第3 項、第1 項、第55條、第42條第3 項、修正前刑法第
28條、第47條、第55條後段，罰金罰鍰提高標準條例第1 條前段
，判決如主文。
本案經檢察官蕭如捐到庭執行職務。
中　　華　　民　　國　　96　　年　　11　　月　　9 　　日
            刑事第三庭    審判長法  官  林輝煌
                                法  官  李貞瑩
                                法  官  陳銘壎
以上正本證明與原本無異。
如不服本判決，應於判決收受後10日內，向本院提出上訴狀（須
附繕本）。
                                書記官　魏輝碩
中　　華　　民　　國　　96　　年　　11　　月　　9 　　日
附錄本案論罪科刑法條全文：
槍砲彈藥刀械管制條例第8 條第4 項
未經許可，持有、寄藏或意圖販賣而陳列第1 項所列槍枝者，處
3 年以上10年以下有期徒刑，併科新臺幣700 萬元以下罰金。
槍砲彈藥刀械管制條例第12條第4 項
未經許可，持有、寄藏或意圖販賣而陳列子彈者，處5 年以下有
期徒刑，併科新台幣300 萬元以下罰金。
中華民國刑法第346條
意圖為自己或第三人不法之所有，以恐嚇使人將本人或第三人之
物交付者，處6 月以上5 年以下有期徒刑，得併科1 千元以下罰
金。
以前項方法得財產上不法之利益，或使第三人得之者，亦同。
前二項之未遂犯罰之。
【新舊法比較附表】
┌────────┬────────┬────────┬────────┐
│法        條    │修正前規定      │修正後規定      │新舊法之適用    │
├────────┼────────┼────────┼────────┤
│刑法第346 條第3 │罰金罰鍰提高標準│刑法施行法第1 條│(一)適用舊法。    │
│項、第1 項法定刑│條例第1 條前段規│之1 規定：「中華│(二)本件被告所犯刑│
│關於罰金部分：罰│定：「依法律應處│民國94年01月07日│法第346 條第3 項│
│金罰鍰提高標準條│罰金、罰鍰者，就│刑法修正施行後，│、第1 項之罪法定│
│例第1 條前段、現│其原定數額得提高│刑法分則編未修正│刑有罰金刑（銀元│
│行法規所定貨幣單│為2 倍至10倍。」│之條文定有罰金者│1000元以下），且│
│位折算新台幣條例│現行法規所定貨幣│，自94年01月07日│為刑法分則編未修│
│第2 條、刑法第33│單位折算新台幣條│刑法修正施行後，│正之條文而定有罰│
│條第5 款        │例第2 條規定：「│就其所定數額提高│金刑者，於刑法施│
│                │現行法規所定金額│為30倍，但72年06│行法第1 條之1 修│
│                │之貨幣單位為圓、│月26日到94年01月│正增訂前，其貨幣│
│                │銀元或元者，以新│07日新增或修正之│單位為銀元，是被│
│                │台幣元之3 倍折算│條文，就其所定數│告所犯刑法第346 │
│                │之。」          │額提高為3 倍。」│條第3 項、第1 項│
│                │刑法第33條第5 款│刑法第33條第5 款│之罪罰金刑之提高│
│                │規定：「罰金：1 │規定：「罰金：新│標準，於適用罰金│
│                │元以上。」      │台幣1,000 元以上│罰鍰提高標準條例│
│                │                │，以百元計算之。│第1 條前段及現行│
│                │                │」              │法規所定貨幣單位│
│                │                │                │折算新台幣條例第│
│                │                │                │2 條規定換算為新│
│                │                │                │台幣時，法定刑罰│
│                │                │                │金部分，應為罰金│
│                │                │                │新台幣30000 元以│
│                │                │                │下（乘以10，再乘│
│                │                │                │以3） 。如適用刑│
│                │                │                │法施行法第1 條之│
│                │                │                │1 規定提高30倍，│
│                │                │                │則為罰金新台幣  │
│                │                │                │30000 元以下（乘│
│                │                │                │以30），故關於法│
│                │                │                │定刑為罰金部分之│
│                │                │                │提高標準，新法非│
│                │                │                │較有利於被告，本│
│                │                │                │案關於刑法第346 │
│                │                │                │條第3 項、第1 項│
│                │                │                │之罪法定刑罰金提│
│                │                │                │高標準部分，應依│
│                │                │                │刑法第2 條第1 項│
│                │                │                │前段規定，適用行│
│                │                │                │為時之法律即罰金│
│                │                │                │罰鍰提高標準條例│
│                │                │                │第1 條前段及現行│
│                │                │                │法規所定貨幣單位│
│                │                │                │折算新台幣條例第│
│                │                │                │2條 之規定。    │
│                │                │                │(三)法定刑罰金部分│
│                │                │                │，依修正前刑法第│
│                │                │                │33條第5 款規定，│
│                │                │                │及罰金罰鍰提高標│
│                │                │                │準條例第1 條前段│
│                │                │                │提高後，再依現行│
│                │                │                │法規所定貨幣單位│
│                │                │                │折算新台幣條例第│
│                │                │                │2 條換算為新台幣│
│                │                │                │時，為新台幣6元 │
│                │                │                │以上至30元以上，│
│                │                │                │依修正後刑法第33│
│                │                │                │條第5 款規定，為│
│                │                │                │新台幣1000元以上│
│                │                │                │，修正後刑法第33│
│                │                │                │條第5 款規定非較│
│                │                │                │有利於被告，依刑│
│                │                │                │法第2 條第1 項前│
│                │                │                │段規定，應適用修│
│                │                │                │正前刑法第33 條 │
│                │                │                │第5 款規定。    │
├────────┼────────┼────────┼────────┤
│刑法第28條      │二人以上共同實施│二人以上共同實行│(一)適用舊法。    │
│共同正犯        │犯罪之行為者，皆│犯罪之行為者，皆│(二)被告乙○○、邱│
│                │為正犯。        │為共犯。        │賢忠、「阿生」、│
│                │                │                │「阿龍」共同持有│
│                │                │                │槍彈及為恐嚇取財│
│                │                │                │未遂之犯行，既屬│
│                │                │                │實行犯罪行為之正│
│                │                │                │犯，則適用修正施│
│                │                │                │行前之刑法第28條│
│                │                │                │規定論擬，並無不│
│                │                │                │利於被告。因此，│
│                │                │                │應依刑法第2條第1│
│                │                │                │項前段規定，依修│
│                │                │                │正前刑法第28條規│
│                │                │                │定，論以共同正犯│
│                │                │                │  。            │
├────────┼────────┼────────┼────────┤
│刑法第47條      │受有期徒刑之執行│受徒刑之執行完畢│(一)適用舊法。    │
│累犯            │完畢，或受無期徒│，或一部之執行而│(二)被告乙○○於有│
│【行為時及裁判時│刑或有期徒刑一部│赦免後，五年以內│期徒刑執行完畢後│
│均構成累犯時使用│之執行而赦免後，│故意再犯有期徒刑│，5年以內再故意 │
│】              │五年以內再犯有期│以上之罪者，為累│犯本件有期徒刑以│
│                │徒刑以上之罪者，│犯，加重本刑至二│上之罪，依修正前│
│                │為累犯，加重本刑│分之一。第98條第│刑法第47條，或修│
│                │至二分之一。    │2 項關於因強制工│正後刑法第47條第│
│                │                │作處分之執行完畢│1項規定，構成累 │
│                │                │或一部之執行而免│犯，依新法規定，│
│                │                │除後，五年以內故│並未有利於被告陳│
│                │                │意再犯有期徒刑以│啟富，因此，應依│
│                │                │上之罪者，以累犯│刑法第2條第1項前│
│                │                │論。            │段規定，依修正前│
│                │                │                │刑法第47條規定，│
│                │                │                │論以累犯，加重其│
│                │                │                │刑。            │
├────────┼────────┼────────┼────────┤
│刑法第42條第2項 │刑法第42條第2 項│刑法第42條第3 項│(一)適用新法。    │
│罰金易服勞役    │前段規定：「易服│前段規定：「易服│(二)本件被告未經許│
│                │勞役以1 元以上3 │勞役以新臺幣1,00│可，共同持有其他│
│                │元以下，折算1 日│0 元、2,000 元或│可發射子彈具有殺│
│                │。」            │3,000 元折算1 日│傷力之改造手槍，│
│                │罰金罰鍰提高標準│。但勞役期限不得│行為時之易服勞役│
│                │條例第2 條（已刪│逾1 年。」      │折算標準，應以銀│
│                │除）規定：「依刑│                │元100 元至300 元│
│                │法第41條易科罰金│                │折算為1 日，經依│
│                │或第42條第2 項易│                │現行法規所定貨幣│
│                │服勞役者，均就其│                │單位折算新臺幣條│
│                │原定數額提高為10│                │例第2 條規定換算│
│                │0 倍折算1 日；法│                │為新臺幣後，應以│
│                │律所定罰金數額未│                │新臺幣300 元至  │
│                │依本條例提高倍數│                │900 元折算為1 日│
│                │，或其處罰法條無│                │；修正後則以新臺│
│                │罰金刑之規定者，│                │幣1000元、2000元│
│                │前段規定亦同。」│                │或3000元折算1 日│
│                │                │                │，修正後刑法第42│
│                │                │                │條第3 項前段規定│
│                │                │                │，較有利於被告，│
│                │                │                │依刑法第2 條第1 │
│                │                │                │項後段規定，適用│
│                │                │                │裁判時法律即修正│
│                │                │                │後刑法第42條第3 │
│                │                │                │項規定，定其易服│
│                │                │                │勞役之折算標準。│
├────────┼────────┼────────┼────────┤
│刑法第55條前段  │一行為而觸犯數罪│一行為而觸犯數罪│(一)適用新法。    │
│想像競合犯      │名，從一重處斷。│名者，從一重處斷│(二)被告一行為同時│
│                │                │。但不得科以較輕│（指持有改造手槍│
│                │                │罪名所定最輕本刑│與子彈部分），侵│
│                │                │以下之刑。      │害數個法益，係一│
│                │                │                │行為觸犯數罪名，│
│                │                │                │為想像競合犯，而│
│                │                │                │修正後刑法第55條│
│                │                │                │前段但書增訂想像│
│                │                │                │競合從一重處斷時│
│                │                │                │，不得科以較輕罪│
│                │                │                │名所定最輕本刑以│
│                │                │                │下之刑，為法理之│
│                │                │                │明文化，非屬法律│
│                │                │                │之變更，並無比較│
│                │                │                │新舊法之問題。爰│
│                │                │                │依修正後刑法第55│
│                │                │                │條前段規定，從一│
│                │                │                │重之未經許可，持│
│                │                │                │有其他可發射子彈│
│                │                │                │具有殺傷力之改造│
│                │                │                │手槍罪處斷。    │
├────────┼────────┼────────┼────────┤
│ 【牽連犯】     │第55條後段：犯1 │（刪除）        │被告所犯上開未經│
│修正前刑法第55條│罪而其方法或結果│                │許可持有其他可發│
│後段→現行刑法刪│之行為犯他罪名者│                │射子彈具有殺傷力│
│除該規定        │，從一重處斷。  │                │之改造手槍與恐嚇│
│                │                │                │取財未遂2 罪間，│
│                │                │                │依新法須分論併罰│
│                │                │                │，依舊法則僅從一│
│                │                │                │重論處，以舊法有│
│                │                │                │利。            │
└────────┴────────┴────────┴────────┘
